【裁判字號】    99,簡上,95
【裁判日期】    991229
【裁判案由】    給付報酬
【裁判全文】
臺灣彰化地方法院民事判決  99年度簡上字第95號
上  訴  人  楊蔡成家
訴訟代理人  吳俊昇律師
被上訴人    大台中不動產仲介經紀有限公司
法定代理人  楊敏聆
訴訟代理人  黃美華
上列當事人間請求給付報酬事件，上訴人對於民國99年05月25日
本院彰化簡易庭第一審判決（99年度彰簡字第 163號）提起上訴
，本院於民國99年12月15日言詞辯論終結，判決如下：
    主      文
上訴駁回。
第二審訴訟費用新臺幣肆仟陸佰參拾伍元由上訴人負擔。
    事實及理由
一、被上訴人起訴主張：
  (一)兩造於民國（下同）98年1月9日簽訂委託銷售契約書（字號
    ：中字第001536號，下稱系爭契約），上訴人委託被上訴人
    銷售坐落彰化縣溪湖鎮○○段 674、690、689地號三筆土地
    ，依系爭契約第二條約定，委託銷售期間自98年1月9日起至
    98年7月8日止，嗣於到期前，兩造會同簽訂委託銷售契約書
    內容變更同意書，同意就委託期間變更內容自98年7月9日至
    99年1月9日。而依系爭契約第三條約定，上訴人委託銷售總
    價款為每坪新臺幣（下同）60,000元。 上開674地號土地已
    於前揭期限內銷售，上訴人並依約給付服務報酬予被上訴人
    ，嗣於99年1月5日被上訴人另覓得欲買受上開 690地號土地
    （下稱系爭土地）之人，被上訴人與買主楊淑玉議定之總價
    款為每坪單價61,000元，並收受訂金200,000元。 被上訴人
    於收受訂金後即多次以電話與上訴人聯繫簽約事宜，然均未
    獲置理， 被上訴人於98年1月8日以溪湖郵局第8號存證信函
    通知上訴人應於收到通知後10日內與買方簽訂不動產買賣契
    約書，上訴人於同日收受後， 竟於98年1月10日以板橋廿四
    支郵局第589號存證信函回覆被上訴人稱： 「一、本人委託
    台端銷售之彰化縣大發段690、689之兩筆土地， 已於元月9
    日到期，本人將此告知終止合約。．．． 四、台端於99年1
    月7日之存證來函中提到： 貴公司已收取訂金一事，本人從
    未授權台端收取訂金，且本人也從未簽收取訂金，何來會有
    完成仲介之責任？顯然台端已逾越委任之權限，上述事項將
    此告知，希毋自誤。」，其顯然無欲會同簽訂買賣契約履約
    。被上訴人多次派員協調溝通均無效果，上訴人僅向被上訴
    人稱願給付1%之服務報酬並終止委託，被上訴人見上訴人仍
    無意履約， 再於99年2月11日以溪湖郵局第42號存證信函通
    知上訴人：「．．．台端收到成交通知書後十日後仍未與買
    方簽訂不動產買賣契約，已違背委託銷售契約第8條第3款－
    業已達委託條件反悔不賣之情形，須支付成交價額百分之肆
    作為公司違約賠償。特再次發函請台端依約履行，若逾十日
    仍不處理，公司將依法請求，不另函通知，悉勿自誤。」，
    上訴人於收受後， 於99年2月26日以板橋八甲郵局第26號回
    覆稱：「．．．對貴公司的信任已喪失．．．所以實在無法
    再與台端委以買賣之重責大任．．．」，明確拒絕履約。
  (二)按系爭契約第七條第一項、第八條約定「甲方（即上訴人）
    同意給付乙方（即被上訴人）服務報酬為成交價之百分之肆
    。」、「在委託期間內以下情形均視為乙方已完成委託仲介
    責任，甲方均應給付乙方依本契約第七條約定之服務報酬。
    ．．．三甲方於銷售期間內，業已達委託條件甲方反悔不賣
    或中途撤銷委任銷售情形。」。 本件被上訴人業於99年1月
    5日以每坪61,000元之價額覓得買受人， 並多次以電話通知
    上訴人，惟上訴人一再置之不理，故被上訴人於99年1月8日
    寄送存證信函通知上訴人簽約，上訴人並於同日收受後仍未
    出面簽訂買賣契約。則上訴人收受通知時仍於委託銷售期間
    內（至委託銷售期間至99年1月9日），其拒不履約，被上訴
    人自得依系爭契約第八條第三款約定，請求上訴人給付服務
    報酬。查系爭土地面積385平方公尺， 以每坪61,000元計算
    ，被上訴人得請求之服務報酬為284,168元。 爰依系爭契約
    約定，請求上訴人給付上開金額及遲延利息等語。並聲明：
    (1)上訴人應給付被上訴人 284,168元及自起訴狀繕本送達翌
    日起至清償日止，按年息百分之五計算之利息。(2)訴訟費用
    由上訴人負擔。
  (三)於本院補充陳述：
  1.被上訴人及訴外人楊淑玉所提之訂金收據案號及簽訂契約之
    期限雖不相符，係訴外人楊淑玉因接近過年希望可以延長簽
    約的時間點，故同一天收據寫兩次。
  2.被上訴人向買方收取訂金，如果超過委託人約定之價金就是
    訂金，如果低於與委託人約定之價金稱為斡旋金。該部分是
    被上訴人與買方之約定，與上訴人無關。
  3.上訴人既委託被上訴人銷售不動產，被上訴人於約定期間內
    依約定價格找到買主，雖上訴人不依系爭契約與買方簽訂買
    賣契約，惟被上訴人既已完成仲介，即得依契約第七條及第
    八條第三款約定，請求既定報酬。
二、上訴人則以：
  (一)兩造簽訂系爭契約，嗣後因原委託期間將屆至，再簽訂之委
    託銷售契約書內容變更同意書，僅延長被上訴人受託仲介土
    地之期間。故被上訴人就系爭契約第三條約定，僅能以每坪
    60,000元之價格出售。至於系爭委託銷售契約書第8條第3款
    約定，應指被上訴人已依雙方所簽訂之委託銷售契約書條件
    為土地仲介時（即第三條）始有適用，且被上訴人並無代上
    訴人收受土地買主之付訂金之權限。 惟由被上訴人於99年1
    月8日所寄予上訴人之溪湖郵局第8號存證信函，可知被上訴
    人竟以每坪61,000元價格，將系爭土地出售予訴外人楊淑玉
    ，進而代收200,000元訂金。 被上訴人於土地委託銷售期間
    屆滿前，為圖得土地仲介佣金之惡意行為，與訴外人楊淑玉
    簽訂訂金收據記載「．．．本訂金為活定，如賣方願以此價
    格出售，本訂金立即生效；如賣方不願以此價格出售，本訂
    金原金無息退還買方。．．．」，其並未告知上訴人此事，
    此亦見被上訴人之惡意為之，實已逾越被告所授與之權限，
    顯為無權代理。 上訴人於99年1月13日曾以板橋廿四支郵局
    第589號存證信函通知被上訴人， 明確對被上訴人該等無權
    代理行為（指以每坪61,000元將系爭土地出售，且代收訂金
    一事）明確拒絕承認，故依民法第170條第1項規定，上訴人
    與訴外人楊淑玉就系爭土地並未成立買賣契約，且由於被上
    訴人代上訴人向楊淑玉為土地買賣之要約時，並未遵從系爭
    契約書所授與之權限，因此無系爭契約第8條第3款之適用。
  (二)退萬步言，若認上訴人曾授與被上訴人得以每坪60,000元以
    上之價格出售系爭土地，並可代收土地買方所給付訂金之權
    限，惟訴外人楊淑玉於99年1月5日交付被上訴人之訂金，係
    以台中商業銀行溪湖分行為付款人之遠期支票（票號CUA000
    0000號）1張。 綜觀系爭契約及往來之存證信函，上訴人從
    未授權被上訴人可向土地買主表示，得以支票代替金錢之方
    式來支付訂金。故上訴人並未收受任何以金錢方式給付之訂
    金，上訴人與訴外人楊淑玉並未成立買賣契約，被上訴人亦
    未依上訴人所委託條件（即若認上訴人曾有授與被上訴人得
    以每坪60,000元以上之價格出售系爭土地，並可代收土地買
    方所給付訂金之權限）銷售系爭土地，故上訴人並無未違反
    系爭契約第8條第3款約定，被上訴人向被告請求土地居間之
    服務報酬實無理由資為抗辯。並聲明：(1)被上訴人之訴駁回
    。(2)訴訟費用由被上訴人負擔。
  (三)於本院補充陳述：
  1.查兩造間委託銷售契約第五條之約定，簽約款（第一次付款
    ）、備證款（第二次付款）、完稅款（第三次付款）、尾款
    （第四次付款），均依雙方協議及代書作業，足見兩造委託
    銷售契約約定，除每坪售價應達到60,000元以上外，各期付
    款時機及數額，尚待上訴人與有意承買之人磋商。倘有意承
    買之人對於各期付款數額與時間點，不能與上訴人達成合意
    ，買賣契約即無法成立。既然各期付款數額與時間點屬契約
    成立之重要因素而待兩造磋商。在磋商完成前，尚難謂「已
    達委託條件，買賣契約已經成立，被上訴人得請求服務報酬
    」。被上訴人稱：已覓得第三人楊淑玉願以每坪61,000元之
    價格向上訴人購買土地，惟買賣價金如何支付、系爭土地何
    時過戶、點交，上訴人均尚未與楊淑玉約定，豈能謂被上訴
    人已完成居間服務而得請求報酬？倘在委任銷售契約失效前
    ，有第三人願意出更高的價錢、更優的付款方式與數額與上
    訴人訂約時，上訴人難道不能選擇更優訂約條件者？更何況
    越快、越高的價金對於兩造均屬有利，被上訴人豈能阻止上
    訴人簽訂條件更優的買賣契約？
  2.按訂約當事人之一方，由他方受有定金時，推定其契約成立
    。民法第248條定有明文， 定金契約之成立應經當事人之合
    意，並以交付定金為要件，是定金契約為要物契約。因定金
    契約須上訴人同意，故定金支付日亦應經上訴人之同意，在
    支票兌現前並無支付定金的效力，且上訴人並未授權被上訴
    人代為收受定金的權限，是被上訴人未經上訴人授權收受訂
    金，並擅自協議以100萬為簽約金， 對上訴人自不生效力，
    上訴人既未收受定金，自無推定契約成立的效力。
  3.依「訂金收據」第二段記載：買方逾時不買時，買賣作廢，
    訂金沒收。第三段記載：「本訂金為活定，如賣方願以此價
    格出售，本訂金立即生效，如賣方不願以此價格出售，本訂
    金原金無息退還買方」，足知被上訴人所收取之訂金實係斡
    旋金，而非買賣訂金。亦即：訴外人楊淑玉交付20萬元之斡
    旋金支票予被上訴人，被上訴人應通知上訴人此事實，並由
    上訴人決定是否出賣與楊淑玉。倘上訴人不願出賣，則將斡
    旋金支票退還楊淑玉。另委託銷售契約第九條約定：乙方依
    本契約條款於居間仲介完成買賣時，甲方應與乙方所介紹成
    交之客戶另行訂定「不動產買賣契約書」，並同意由乙方代
    書辦理一切過戶手續。由此益見，上訴人應有決定是否出賣
    及議定買賣契約之權利；簽訂買賣契約前，被上訴人並未完
    成仲介義務。
  4.雖被上訴人於99年1月8日發函催告，惟觀其內容為：台端委
    託公司銷售土地座落……。公司於九十九年元月五日收到買
    方支付定金新台幣貳拾萬元整，買方願以每坪新台幣陸萬壹
    仟元整承買。已達台端委託公司價格成交。請台端收到本成
    交通知書後十日內與買方簽訂不動產買賣契約。本公司已完
    成委託銷售仲介責任，恐空口無憑，特此通知，足見被上訴
    人催告內容為要求上訴人履行「簽訂契約」之義務。惟買賣
    契約既尚未成立，上訴人並無簽訂契約之義務，則被上訴人
    之催告自不生效力，上訴人亦無義務簽訂契約。準此，被上
    訴人主張：伊以賣方代理人身份與訴外人楊淑玉所簽訂金收
    據，被上訴人於上訴人委託銷售期間，已達委託條件，上訴
    人依系爭契約第九條約定即負有與被上訴人介紹成交之客戶
    （即楊淑玉）訂立不動產買賣契約書及辦理過戶手續之義務
    云云，自屬無據。
  5.證人楊淑玉當庭所提之訂金收據案號係000697，被上訴人所
    提之訂金收據案號係000717，且證人所提之訂金收據內容係
    「…言明於民國99年1月31日24時前簽訂買賣契約」， 而被
    上訴人所提之訂金收據則係記載 「言明於民國99年3月31日
    24 時前簽訂買賣契約」， 兩張收據的筆跡亦不相同，足見
    該訂金收據係臨訟偽造，被上訴人並無收受訂金、簽發訂金
    收據之事實。。
  6.末查，上訴人委託銷售之範圍，包括彰化縣溪湖鎮○○段67
    4、690、689地號三筆土地，此觀「委託銷售契約書」第一
    條之約定自明。其後兩造簽訂原證二之「中字第1536號委託
    銷售契約書內容變更同意書」，然其變更後內容僅延長委任
    期限，其餘範圍均未變更，足見被上訴人應使上訴人賣出彰
    化縣溪湖鎮○○段674、690、689地號三筆土地， 始能算完
    成仲介任務而得請求報酬。楊淑玉僅願承買 690地號之土地
    ，並未表明購買第674、689地號之土地，則被上訴人顯亦未
    完成仲介任務，自不得請求承攬報酬。
  7.按民法第572條規定 「約定之報酬，較居間人所任勞務之價
    值，為數過鉅失其公平者，法院得因報酬給付義務人之請求
    酌減之。但報酬已給付者，不得請求返還。」，系爭契約第
    八條第三款之約定雖名為「服務報酬」，實際上仍係就上訴
    人違約罰則之約定，倘鈞院認被上訴人得請求違約金，請斟
    酌被上訴人並未實際上有何勞費支出。並減少甚多人力支出
    與金錢花費，免除上訴人給付違約金之義務。
三、原審判決被上訴人全部勝訴，並依職權宣告得假執行。上訴
    民法第572條人不服，提起本件上訴，並聲明： (一)原判決廢
    棄。(二)被上訴人在第一審之訴駁回。(三)第一、二審訴訟費用
    由被上訴人負擔。被上訴人則聲明：(一)請求駁回上訴。(二)第
    二審訴訟費用由上訴人負擔。
四、兩造不爭執之事項：
  (一)兩造於98年1月9日簽訂系爭委託銷售契約書，，上訴人委託
    被上訴人銷售坐落系爭土地及同段674、689地號等三筆土地
    ，依系爭契約第二條約定，委託銷售期間自98年1月9日起至
    98年7月8日止，嗣於期間到期前兩造會同簽訂委託銷售契約
    書內容變更同意書，委託銷售期限變更為98年7月9日至99年
    1月9日，且委託銷售價格為每坪新臺幣60,000。
  (二)系爭契約第七條第一項、第八條第三款約定「甲方（即上訴
    人）同意給付乙方（即被上訴人）服務報酬為成交價之百分
    之肆。」、「在委託期間內以下情形均視為乙方已完成委託
    仲介責任，甲方均應給付乙方依本契約第七條約定之服務報
    酬。．．．三甲方於銷售期間內，業已達委託條件甲方反悔
    不賣或中途撤銷委任銷售情形。」。
  (三)同段674地號土地已於前揭期限內銷售， 上訴人並依約給付
    服務報酬予被上訴人。
  (四)被上訴人於98年1月8日以溪湖郵局第 8號存證信函通知上訴
    人已於99年1月5日收到買方支付訂金200,000元， 買方願以
    每坪61,000元承買，請上訴人於收到通知10日內與買方簽訂
    不動產買賣契約書。上訴人於同日收受上開存證信函後，曾
    於98年1月10日以板橋廿四支郵局第589號存證信函回覆被上
    訴人稱：「一、本人委託台端銷售之彰化縣大發段690、689
    之兩筆土地，已於元月九日到期，本人將此告知終止合約。
    ．．．四、台端於99年1月7日之存證來函中提到：貴公司已
    收取訂金一事，本人從未授權台端收取訂金，且本人也從未
    簽收取訂金，何來會有完仲介之責任？顯然台端已逾越委任
    之權限，上述事項將此告知，希毋自誤。」。
  (五)被上訴人於99年 2月11日再以溪湖郵局第42號存證信函通知
    上訴人「．．．台端收到成交通知書後十日後仍未與買方簽
    訂不動產買賣契約，已違背委託銷售契約第八條第三款：業
    已達委託條件反悔不賣之情形，須支付成交價額百分之肆作
    為公司違約賠償。特再次發函請台端依約履行，若逾十日仍
    不處理，公司將依法請求，不另函通知，悉勿自誤。」，上
    訴人於收受後， 於99年2月26日以板橋八甲郵局第26號回覆
    稱：「．．．對貴公司的信任已喪失．．．所以實在無法再
    與台端委以買賣之重責大任．．．」等語。
五、兩造爭執之事項：
  (一)上開訂金收據是否為臨訟偽造而無約定及收受訂金之事實？
  (二)被上訴人須否於全部賣出系爭土地及同段674、689地號等三
    筆土地候，方可認為已完成仲介義務而請求報酬？
  (三)被上訴人是否須待買賣契約簽訂後，方可認為已完成仲介義
    務而請求報酬？
六、本院之判斷：
  (一)經查：上開兩造不爭執之事實，有被上訴人所提委託銷售契
    約書、內容變更同意書、訂金收據、支票影本、存證信函、
    掛號郵件收件回執、土地登記謄本等在卷可稽，上訴人雖以
    被上訴人及訴外人楊淑玉所提之訂金收據案號及簽訂契約之
    期限並不相符，系爭訂金收據應係臨訟偽造等語置辯，惟被
    上訴人受上訴人委託後確於99年1月5日覓得願以每坪61,000
    元買受系爭土地之買主即楊淑玉，並收受買主該以簽發支票
    方式支付訂金200,000元之事實， 業據證人楊淑玉、楊昌貴
    （即楊淑玉之夫）於本院99年10月22日準備程序期日分別證
    述甚明，至被上訴人及證人楊淑玉所提之訂金收據案號及兩
    紙收據內所記載簽訂契約之期限並不相符，係因買主楊淑玉
    以將近過年希望可以延長簽約的時間為由，與被上訴人商議
    後，乃將簽約的時間由99年1月31日延長為99年3月31日，以
    致於同一天之收據書寫兩次等情，此據被上訴人陳明在卷，
    且核未與常情並無違悖，堪認被上訴人依約覓得系爭土地之
    買主之主張為真實，上訴人所為訂金收據應係臨訟偽造之辯
    詞，委無足採。
  (二)按兩造於系爭契約第八條第三款約定「於銷售期間內，業已
    達委託條件甲方（即上訴人）反悔不賣或中途撤銷委任銷售
    情形，應視為乙方（即被上訴人）已完成委託仲介責任，甲
    方均應給付乙方依本契約第七條約定之服務報酬」該條款既
    明定為上訴人反悔不賣或中途撤銷委託銷售，依其文義，應
    係指被上訴人於委託銷售期內，已經依照上訴人所訂委託條
    件，向其媒介訂立買賣契約之機會，而其反悔拒絕訂立買賣
    契約，甚至撤銷系爭委託代理銷售契約之情形。查，被上訴
    人於99年1月5日就系爭 690地號土地與訴外人楊淑玉議定總
    價款為每坪單價61,000元， 並收受200,000之訂金支票，嗣
    以存證信函通知上訴人並催告其與訴外人楊淑玉簽訂買賣契
    約，業如前述，依系爭契約內容觀之，上訴人雖未授權被上
    訴人代收訂金，則被上訴人以賣方代表人身分與訴外人楊淑
    玉簽訂訂金收據，該訂金契約係無權代理而對上訴人不生效
    力，然被上訴人依系爭契約於委託銷售期間仲介買賣系爭土
    地，確已提供上訴人訂立買賣契約之機會，難認被上訴人尚
    未達成該委託銷售契約之委託條件，上訴人未依系爭契約第
    九條約定與被上訴人所介紹之買主訂立不動產買賣契約書及
    辦理過戶手續且以存證信函通知被上訴人終止合約，自屬構
    成系爭契約第八條第三款所稱「業已達委託條件甲方反悔不
    賣或中途撤銷委任銷售」之情形，上訴人辯稱該款所謂達成
    委託條件係指土地買賣契約成立，本件買賣契約既未成立，
    自不能認被上訴人已完成仲介義務而請求報酬云云，自無可
    採。另查，於系爭契約中未見有被上訴人必須全部完成系爭
    土地及同段674、689地號等三筆土地後，始可請求上訴人給
    付服務報酬之約定內容， 且同段674地號土地前經被上訴人
    於系爭契約之委託銷售期間內銷售完畢，上訴人並已支付報
    酬之事實，亦經上訴人自認在卷（見本院99年12月15日言詞
    辯論筆錄），足認兩造間就系爭委託銷售契約，並非約定以
    全部完成銷售該三筆土地作為請求服務報酬之要件，是以上
    訴人抗辯被上訴人應於全部賣出系爭土地及同段674、689地
    號等三筆土地後，始完成仲介任務而得請求報酬等語，亦不
    可採。
  (三)再查，系爭契約第七條第一項、第八條第三款約定「甲方（
    即上訴人）同意給付乙方（即被上訴人）服務報酬為成交價
    之百分之肆。」、「在委託期間內以下情形均視為乙方已完
    成委託仲介責任，甲方均應給付乙方依本契約第七條約定之
    服務報酬。．．．三甲方於銷售期間內，業已達委託條件甲
    方反悔不賣或中途撤銷委任銷售情形。」，則被上訴人主張
    上訴人應給付被上訴人成交價百分之肆之服務報酬，應屬有
    據。 系爭土地面積為385平方公尺，有被上訴人所提土地登
    記謄本可稽，依每坪61,000元計算，上訴人依系爭契約約定
    應給付之服務報酬為284,168元【計算式：385平方公尺×0.
    3025＝116.4625坪，61,000元×61,000元×4%＝284,168.5
    元】。從而，被上訴人依兩造上開契約之約定，自得請求上
    訴人給付284,168元。
  (四)按「約定之報酬，較居間人所任勞務之價值，為數過鉅失其
    公平者，法院得因報酬給付義務人之請求酌減之」，民法第
    572條固有明文規定，然該條規定所適用者， 係指居間人雖
    已為委託人完成其居間事務，惟經事後審查，認為居間人為
    委託人所已付出之勞務，其價值與當初訂約時約定之報酬相
    較，係屬為數過鉅而失客觀公平性時，允許委託人事後請求
    法院酌減約定之報酬額，衡其立法之規範目的，係在兼顧公
    益，而對契約自由稍作限制；而本件系爭契約第八條第三款
    雖約定：在委託期間內，上訴人自行出售及第三者介紹成交
    者，或上訴人於銷售期間內，業已達委託條件上訴人反悔不
    賣或中途撤銷委任銷售情形者視為被上訴人已完成委託仲介
    之義務，上訴人仍應給付被上訴人依系爭契約第七條約定之
    服務報酬。惟查，現今不動產交易市場，因資訊之公開性不
    足，或因不動產交易之技術性、專業性、高價性，及交易需
    配合金融機構之資金融貸業務與不動產登記事項，乃經由仲
    介業者居間並提供交易過程之協助，消費者則藉以減省買賣
    不動產過程中所需支出之勞力與時間。由於上開不動產交易
    之特殊性，仲介業者與消費者始約定，買賣成交時，由消費
    者支付仲介業者一定之報酬，作為仲介業者努力促成買賣完
    成之對價，如於委託期間內，買賣無法成交，則由仲介業者
    自行吸收所有行銷費用與成本，惟以消費者拋棄委託銷售期
    間內之自行出售權為對價。是兩造為上開約定，一方面可避
    免仲介公司投入之心力付諸流水，另一方面則藉以避免客戶
    惡意圖免給付仲介費，並無不公平或不當限制消費者權益之
    處，經核系爭條款其性質及目的應屬損害賠償總額預定之違
    約金。衡諸上開法條規定之立法用意及系爭契約條款約定違
    約金之目的，二者顯有不同，上訴人依民法572條之規定請
    求法院免除上訴人給付違約金之義務，容有誤會，難認為有
    理由。
  (五)復按約定之違約金過高者，法院得減至相當之數額，民法第
    252條定有明文； 又約定之違約金是否相當，則須以債務人
    如能如期履行契約，則債權人得享受之一切利益，並依一般
    客觀事實、社會經濟狀況及當事人所受損害情形，以為酌定
    之標準，是約定之違約金過高者，除出於債務人之自由意思
    ，已任意給付，可認為債務人自願依約履行，不容其請求返
    還外，依上開規定，法院均得減至相當之數額，且法院係得
    依職權予以核減，不待債務人之主張，亦不論其屬懲罰性或
    賠償額預定之違約金性質皆然（最高法院49年度台上字第80
    7號判例、82年台上字第2529號判決參照)。本件兩造於系爭
    契約第七條第一項、第八條第三款之約定，其性質及目的核
    屬損害賠償總額預定之違約金，已如前述，揆諸上揭法條規
    定及說明，該約定之違約金是否過高，法院固得依職權予以
    審酌，惟本院斟酌被上訴人因系爭土地之買賣，為上訴人所
    已進行廣告刊登及企劃、行銷及帶看系爭土地，按系爭委託
    銷售之約定與買方磋商承買價金等委託銷售契約之主要給付
    內容，被上訴人所已支出之成本及人事費用等，較之於買賣
    契約簽訂後被上訴人原本應為上訴人進行之協助處理過戶及
    點交事宜等從給付或附隨義務所須支出之人事費用為高，且
    前者係占大部分之費用支出，參考兩造契約所定如順利完成
    買賣交易過戶、點交時，上訴人應支付之報酬為按成交價之
    百分之四計算等情，認為本件於被上訴人在銷售期間內，業
    已達委託條件，因上訴人一方之事由反悔不賣，致被上訴人
    未能就後續事宜處理以完成買賣交易之情形下，被上訴人所
    得向上訴人請求之違約金，以按約定之買賣成交價額之百分
    之四計算即28 4,168元，尚屬合理。
  (六)綜上所述，被上訴人本於委託銷售契約之法律關係，請求上
    訴人給付284,168元及自起訴狀繕本送達翌日即99年4月14日
    起至清償日止，按年息百分之五計算之法定遲延利息，洵屬
    正當。原審判決被上訴人全部勝訴，並依職權宣告假執行，
    於法並無違誤。上訴意旨指摘原判決不當，求予廢棄改判，
    為無理由，應予駁回。
七、兩造其餘攻擊防禦方法及舉證，經審酌後核與本判決結果不
    生影響，爰不予一一論述，附此敘明。
八、據上論結，本件上訴為無理由，依民事訴訟法第436之1第 3
    項、第449條第1項、第78條、第87條第1項，判決如主文。
中    華    民    國    99    年    12    月    29    日
                  民事第二庭審判長法  官  邱月嬌
                                  法  官  李言孫
                                  法  官  施錫揮
以上正本係照原本作成。
本件不得上訴。
中    華    民    國    99    年    12    月    29    日
                                  書記官  林怡吟

司法院資訊處製作；財團法人民間司法改革基金會備份。
